臺灣新竹地方法院民事判決  
111年度訴字第323號
原      告  劉武德  

被      告  張喬涵  


訴訟代理人  吳彥德律師
上列當事人間確認買賣關係不存在等事件，本院於民國111年9月
26日辯論終結，判決如下：
    主  文
原告之訴駁回。
訴訟費用由原告負擔。
    事  實
一、原告方面
 (一)聲明
     確認兩造如附表所示之房地買賣關係不存在。　
     被告應將如附表所示之不動產所有權返還予原告　　
 (二)陳述
1、原告因身體不適，四處求醫，而得識被告，被告並願短期照 
    顧原告療養身體，期間並約定每日工資為新台幣(下同)1700
     元，計算5年共計0000000元為勞務報酬，並為保障權益，
遂     將如附表之不動產過戶予被告，並約定5年內，原告身體
康     復無需看護時，被告則無條件返還系爭不動產。惟被告
於10     6年1月23日至同年3月2日間，與原告入境泰國三次療
傷。於     106年11月24日，被告即避不見面，是被告尚有0000
000元之     勞務未償，本件不動產移轉係存有合意買賣契約之
附隨義務     約定，被告未盡此義務，原告行使解除權，並依
民法第244     條、第179條、第259條請求回復原狀及返還所受
利益。
2、又被告未經原告同意，擅將系爭不動產分別設定最高限額抵 
    押權，已侵害原告所有權，爰依民法第767條、第184條、第
     185條、第213條請求如聲明所述。
二、被告則以：否認原告所述，且被告有照顧原告之實，原告為
    感謝被告之付出，遂於106年5月移轉系爭不動產予被告等語
    ，資為抗辯，並聲明原告之訴駁回。　　　
三、得心證之理由
1、按解釋意思表示，應探求當事人之真意，不得拘泥於所用之 
    辭句，民法第98條定有明文。所謂探求當事人之真意，乃在
     兩造就其意思表示真意有爭執時，應從該意思表示所植基
  之   原因事實、經濟目的、社會通念、交易習慣、一般客觀
  情事   及當事人所欲使該意思表示發生之法律效果而為探求
  ，並將   誠信原則涵攝在內，藉以檢視其解釋結果是否符合
  公平原   則。又按稱贈與者，謂當事人約定，一方以自己之
  財產無償   給與他方，他方允受之契約。贈與附有負擔者，
  如贈與人已   為給付而受贈人不履行其負擔時，贈與人得請
  求受贈人履行   其負擔，或撤銷贈與。民法第406條、第412
  條第1項定有明   文。所謂附有負擔之贈與，係指贈與契約成
  立生效時，即附   有約款，使受贈人負擔應為一定給付之債
  務者而言（最高法   院98年度台上字第1901號判決、92年度
  台上字第436號判決   參照）。再按當事人主張有利於己之事
  實者，就其事實有舉   證之責任。但法律別有規定，或依其
  情形顯失公平者，不在   此限。民事訴訟法第277條亦有明文
  。
2、原告主張因被告擔任看顧，約定照料原告身體，期間5年並  
   約定每日工資為1700元，並為保障被告勞務報酬債權，遂將 
    附表之不動產過戶予被告，並約定5年後返還之情，為被告 
    所否認，是本院應探究者遂為系爭如附表所示之不動產移轉
     真意為何，經本院審閱雙方於106年4月20日將附表所示之
   不  動產所為移轉之建築改良物所有權買賣移轉契約書及土
   地登  記申請書，雖雙方係以買賣之關係將系爭不動產為之
   移轉，有上開申請書在卷可參，惟兩造就被告並未給付任何
   買賣價金之事有疑義，觀諸買賣契約既未記載任何負擔內容
   ，且從106年4月20日移轉所有權以降，原告均未追索相關價
   金，是雙方移轉系爭不動產之真意應為贈與，況如原告所言
   ，自106年11月24日起，被告遂避不見面亦未履行看護之勞務
   ，以原告所稱身體欠佳，尚需照料之情形下，何以未就看護
   之勞務部分據以求償，益證系爭不動產之移轉係屬贈與。再
   就贈與系爭不動產是否存有負擔，原告自應就此據以提出證
   據，以證兩造間贈與契約附有負擔，然原告僅空言本件不動
   產移轉係存有合意買賣契約之附隨義務約定，尚不足以證明
   兩造間之贈與系爭不動產附有負擔約款，原告執以被告未盡
   此義務，進而行使解除權，並依民法第244條、第179條、第2
   59條請求回復原狀及返還所受利益，顯失所據，應予駁回。
3、本件原告復未能提出其他證據，足以證明本件不動產移轉係
   存有合意買賣契約之附隨義務，則系爭不動產既已贈與被告
   ，則被告基於所有權人之地位將該不動產設定抵押權，並無
   任何侵害原告所有權權源之有，是原告依據民法第767條、第
   184條、第185條、第213條請求如其聲明所述，亦失所據，不
   為可採。　　
四、綜上所述，原告主張依據民法第244條、第179條、第259條
    請求回復原狀及返還所受利益，並主張第767條、第184條、
    第185條、第213條請求確認兩造如附表所示之房地買賣關係
    不存在，被告應將如附表所示之不動產所有權返還予原告等
    主張，為無理由，應予駁回。
五、本件事證已臻明確，兩造其餘之攻擊或防禦方法及所用之證
    據，經本院斟酌後，認為均不足以影響本判決之結果，爰不
    逐一論列，附此敘明。　　　
六、結論：原告之訴為無理由，依民事訴訟法第78條，判決如主
    文。
中　　華　　民　　國　　111 　年　　10　　月　　31　　日
                  民事第二庭法　官　彭淑苑
以上正本係照原本作成。
如對本判決上訴，須於判決送達後20日內向本院提出上訴狀。如
委任律師提起上訴者，應一併繳納上訴審裁判費。
中　　華　　民　　國　　111 　年　　10　　月　　31　　日
                            書記官　林琬茹